臺灣高等法院高雄分院刑事判決　　　　　　　　　　九十三年度上訴字第四三七號
　　上訴人
　　即被告　　　乙○○
右上訴人因違反著作權法案件，不服臺灣高雄地方法院九十三年度易字第三三號中華
民國九十三年四月五日第一審判決（起訴案號：臺灣高雄地方法院檢察署九十二年度
偵字第二四一六六號），提起上訴，本院判決如左：
      主  文
原判決撤銷。
乙○○意圖營利而以重製於光碟之方法侵害他人之著作財產權，累犯，處有期徒刑肆
月，如易科罰金以參佰元折算壹日。
扣案擅自重製之「陶」、「變心」及「順子」音樂光碟各壹片，均沒收。
      事  實
一、乙○○前於民國九十二年間因違反著作權法案件，經台灣高雄地方法院判處有期
    徒刑三月確定，甫於九十二年八月五日易科罰金執行完畢。明知「陶」及「變
    心」音樂光碟為全員集合國際多媒體股份有限甲司（下稱全員集合甲司）享有著
    作財產權之錄音著作；「順子」音樂光碟則為丙○○○股份有限甲司（下稱丙○
    ○○甲司）享有著作財產權之錄音著作，竟基於侵害他人著作財產權之犯意，意
    圖營利，未經上開甲司之同意或授權，於九十二年八月底某日在不詳地點，同時
    擅自燒錄上開錄音著作「變心」「順子」各一片，而以重製於光碟之方法侵害上
    開甲司之著作財產權，繼而將上開光碟片連同亦屬重製而由不詳之人取得之「陶
    」音樂光碟均置於手提袋內，持至其位於高雄市○○區○○路與南屏路口之瑞
    豐夜市內攤位，在攤位上陳列正版音樂光碟供不特定人選購，如有客戶欲購買盜
    拷光碟，即自手提袋內取出販賣。於九十二年十一月二十七日下午八時許，全員
    集合甲司之法務專員江信儀前往上開攤位表示欲購買盜拷之「陶」音樂光碟，
    乙○○即自手提袋內取出並以新臺幣（下同）一百元之代價販賣予江信儀，江信
    儀即持購得之「陶」盜拷光碟至高雄市政府警察局鼓山分局鼓山派出所報案，
    並於同日下午八時二十五分許，偕同員警莊和平在上址當場搜索查獲並扣得其擅
    自重製之「變心」及「順子」音樂光碟各一片，連同江信儀報案時所持交而扣得
    「陶」音樂光碟一片，合計共三片。
二、案經全員集合甲司、丙○○○甲司訴由高雄市政府警察局鼓山分局報告臺灣高雄
    地方法院檢察署檢察官偵查起訴。
    理  由
一、訊據上訴人即被告乙○○（下稱被告）固坦承有擅自燒錄「變心」及「順子」音
    樂光碟各一片之行為，惟矢口否認有何營利之意圖，辯稱：扣案之「變心」及「
    順子」音樂光碟係供客戶試聽之試聽片，且均係無人要買之老片，並無販賣可能
    ；而「陶」音樂光碟並非其所販賣云云。經查：
  (一)扣案之「陶」及「變心」音樂光碟為全員集合甲司享有著作財產權之錄音著作
    ；「順子」音樂光碟則為丙○○○甲司享有著作財產權之錄音著作，均未經授權
    或同意被告重製或販賣等事實，業據上開甲司之告訴代理人江信儀、楊金生於警
    詢時指訴綦詳，被告對此亦不爭執，堪信為真實。
  (二)前開證人江信儀向被告購買擅自重製之「陶」音樂光碟後，旋持交報警並偕同
    員警至被告之攤位搜索查獲，並扣得擅自燒錄「變心」及「順子」音樂光碟各一
    片等情，業據證人江信儀於審理時結證稱：其已留意被告之攤位許久，當天前往
    被告之攤位詢問有無販賣比較便宜的「陶」音樂光碟，被告即自攤位旁之手提
    袋內取出扣案之「陶」音樂光碟，並以一百元之價格成交，其隨即持往鼓山派
    出所報案並偕同員警莊和平前往查緝，其確定被告即為販賣盜拷「陶」音樂光
    碟之人等語（見原審卷第四三至四六頁；本院九十三年六月二十九日審理筆錄）
    ，所證核與證人即鼓山派出所員警莊和平於原審審理時結證稱：當日晚間八時許
    ，證人江信儀至派出所表示在被告攤位買到盜版之「陶」音樂光碟一片，其旋
    即偕同前往瑞豐夜市，並在被告攤位旁邊的手提袋內起出扣案之「變心」、「順
    子」音樂光碟各一片等語（見原審卷第四十、四一頁）相符，衡情，證人江信儀
    為全員集合甲司之法務專員，證人莊和平為鼓山派出所員警，均與被告素無冤仇
    ，顯無惡意聯手攀誣被告之動機及必要，其等證詞應堪信為真實。此外，復有搜
    索扣押筆錄、搜索扣押物品目錄表各二紙及照片三張附卷可稽，暨擅自重製之「
    陶」、「變心」、「順子」音樂光碟各一片扣案足憑。被告雖辯稱：伊並未販
    賣扣案盜版之「陶」音樂光碟予證人江信儀云云，尚難採信。
  (三)而扣案「陶」、「變心」、「順子」之光碟片上，均無著作權甲司之名稱或營
    業地址等足以顯示合法正版光碟之外觀，亦經原審調取扣案之光碟片勘驗屬實，
    被告對於其中「變心」「順子」二片音樂光碟係仿冒品亦不爭執，足見扣案之光
    碟片確係經他人擅自重製之侵害他人著作財產權之物無訛。又被告雖於警詢中供
    稱：扣案「變心」、「順子」之盜拷音樂光碟係九十二年八月底，其朋友「海倫
    」在高雄市鼓山區瑞豐夜市燒贈云云；於檢察官偵查中供稱：是我朋友從電腦上
    下載下來的云云；於原審中則供稱：試聽片是伊自己燒錄的等語（見原審卷第二
    二至二三頁），依甲開審理及直接審理之精神，應以被告於原審中之供述為可採
    ，是扣案「變心」、「順子」之盜拷音樂光碟係九十二年八月底，被告在不詳地
    點所盜拷乙節，亦堪認定。
  (四)被告雖辯稱：扣案之「變心」及「順子」音樂光碟係供客戶試聽之試聽片，且均
    係無人要買之老片，並無販賣可能置辯。惟其於原審審理時供稱其攤位均擺設西
    洋光碟，並無任何國語光碟等語（見原審卷第四七頁），卻擅自燒錄「變心」、
    「順子」等國語光碟供客戶試聽，已與常情有違。參諸被告於本院審理時亦承認
    其前於九十二年間同因違反著作權法案件被查獲時，確係有販賣盜版光碟，惟查
    其於該案偵查之初亦以：扣案之光碟片係供試聽之用等詞置辯，有台灣高雄地方
    法院檢察署九十一年度偵字第一五七八六號起訴書附卷可參（見偵卷第十頁）等
    情參互以觀，堪認被告所辯不足憑採。證人即攤商鄭雅仁固於本院審理時證稱：
    據我所知，被告都是販賣西洋音樂、心靈音樂、佛教音樂等，國語有但是不多；
    我沒有看過被告裝有光碟之手提袋；我們平常有時也會去翻動他的試聽片看有何
    音樂可以聽云云（見本院九十三年六月二十九日審理筆錄），並未明確指稱被告
    所販賣者係盜版或合法光碟，亦難資為有利於被告之認定。
  (五)又空白光碟片每片價格僅約數元至數十元不等，此為眾所周知之事實，無待舉證
    ；又正版光碟之市價約為三百五十元，亦據證人江信儀於警詢中陳明。乃被告將
    告訴人之上開錄音著作「變心」「順子」重製於空白光碟片，連同他人盜拷之「
    陶」之音樂光碟，以每片一百元之價格販賣予不特定人，其主觀上確有藉此營
    利之意圖，至為灼然，本件事證明確，應依法論科。
二、核被告所為，係犯著作權法第九十一條第三項之意圖營利，以重製於光碟之方法
    侵害他人之著作財產權罪。其重製「變心」「順子」之錄音著作後，嗣並販賣明
    知為重製物之「陶」之音樂光碟，均係本於同一侵害他人著作財產權之營利意
    圖而為，其販賣之低度行為應為重製之高度行為所吸收，不再論以意圖營利而以
    移轉所有權之方法散布重製光碟而侵害他人之著作財產權罪（最高法院八十九年
    台上字第三三００號判決意旨參照）。被告同時重製二不同著作權人之光碟，一
    行為觸犯數罪名，為想像競合犯，應從一重處斷。被告前於九十二年間因違反著
    作權法案件，經台灣高雄地方法院判處有期徒刑三月確定，甫於九十二年八月五
    日易科罰金執行完畢，有臺灣高等法院被告全國前案紀錄表一份在卷足憑，其於
    五年內再犯本件有期徒刑以上之罪，為累犯，應依法加重其刑。甲訴人雖漏未起
    訴被告擅自重製之犯行，惟檢察官於原審審理時已予敘明，且查該部分犯行與前
    揭經起訴部分，具有高度行為吸收低度行為之實質上一罪之關係，已如前述，則
    被告之該部分犯行應為起訴效力所及，本院自得併予審理，附此敘明。
三、原審予以論科，固非無見，惟查：（一）有罪判決書之事實欄為適用法令之依據
    ，須將認定之犯罪事實詳為記載，然後於理由內逐一說明其憑以認定之證據，使
    事實與理由相一致，方為合法，尤以犯罪時間牽涉新舊法之比較適用，更應為明
    確記載，以為合法適用之依據。本件原判決關於重製之事實，於事實欄中僅載為
    「在不詳時、地，連續擅自燒錄上開錄音著作為音樂光碟各一片」等語，並未詳
    載重製之犯罪時間，尚有未合。（二）被告擅自重製「變心」「順子」之錄音著
    作於光碟上，固如前述，惟並無證據證明被告係基於概括犯意，連續數重製行為
    而觸犯構成要件相同之罪名；又「陶」之音樂光碟固屬重製之錄音著作物，惟
    僅得認係被告明知為重製之著作物，而以移轉所有權之方法侵害他人著作財產權
    而已，並無證據證明該光碟係被告所重製。原判決認被告先後「三次擅自重製之
    行為」，時間緊接，手法相似，觸犯構成要件相同之罪名，顯係基於概括犯意反
    覆為之，而依連續犯之規定，論以一罪，並加重其刑，亦有未洽。被告上訴意旨
    仍執前詞，指摘原判決不當，固無足取，惟原判決既有上揭可議之處，仍屬無可
    維持，自應由本院撤銷改判。爰審酌被告貪圖小利，擅自重製、販賣他人盜拷之
    錄音著作，危害著作權財產人之利益，且前於九十二年間甫因違反著作權法案件
    經法院判處有期徒刑三月確定後，竟再犯本罪，屢犯不悛，惟念其擅自重製販賣
    之光碟數量非鉅，所得利益不多及對告訴人所造成之損害尚微等一切情狀，量處
    有期徒刑四月，並諭知易科罰金之折算標準。扣案重製之「變心」及「順子」音
    樂光碟各一片，為被告所有因犯罪所得之物，應依著作權法第九十八條前段之規
    定宣告沒收之；至扣案重製之「陶」音樂光碟一片，雖已由被告販賣予江信儀
    而非其所有，惟仍應依同條但書規定，不問屬於犯人與否，併予宣告沒收之。
四、據上論斷，應依刑事訴訟法第三百六十九條第一項前段、第三百六十四條、第二
    百九十九條第一項前段，著作權法第九十一條第三項、第九十八條，刑法第十一
    條、第四十七條、第四十一條第一項前段，罰金罰鍰提高標準條例第二條，判決
    如主文。
本案經檢察官彭南雄到庭執行職務。
中      華      民      國    九十三      年    七      月      十三    日
                              臺灣高等法院高雄分院刑事第五庭
                                  審判長法官  曾永宗
                                        法官  邱永貴
                                        法官  陳明富
右正本證明與原本無異。
如不服本判決應於收受本判決後十日內向本院提出上訴書狀，其未述上訴理由者，
並得於提起上訴後十日內向本院補提理由書狀（均須按他造當事人之人數附繕本)「
切勿逕送上級法院」。
                                      書記官  張宗芳
中    華    民    國      九十三      年      七      月     十四   日
附錄本案論罪科刑法條：
著作權法第九十一條
意圖營利而以重製之方法侵害他人之著作財產權者，處五年以下有期徒刑、拘役，或
併科新臺幣二十萬元以上二百萬元以下罰金。
非意圖營利而以重製之方法侵害他人之著作財產權，重製份數超過五份，或其侵害總
額按查獲時獲得合法著作重製物市價計算，超過新臺幣三萬元者，處三年以下有期徒
刑、拘役，或科或併科新臺幣七十五萬元以下罰金。
以重製於光碟之方法犯第一項之罪者，處五年以下有期徒刑、拘役，或併科新臺幣五
十萬元以上五百萬元以下罰金。
著作權法第九十八條
犯第九十一條至第九十六條之一之罪，供犯罪所用或因犯罪所得之物，得沒收之。但
犯第九十一條第三項及第九十一條之一第三項之罪者，其得沒收之物，不以屬於犯人
者為限。
